【裁判字號】    97,台上,1090
【裁判日期】    970314
【裁判案由】    偽造文書
【裁判全文】
最高法院刑事判決            九十七年度台上字第一０九０號
上  訴  人  台灣高等法院台中分院檢察署檢察官
上  訴  人  丙○○
上 列 一人
選任辯護人  阮春龍律師
上  訴  人  乙○○  男民國○○年○月○○日生
被      告  甲○○  男民國○○年○月○日生
上列上訴人等因被告偽造文書案件，不服台灣高等法院台中分
院中華民國九十六年四月三日第二審判決（九十四年度上訴字第
二二三五號，起訴案號：台灣台中地方法院檢察署九十二年度偵
字第八０三九號），提起上訴，本院判決如下：
    主  文
原判決關於丙○○、乙○○、甲○○部分均撤銷，發回台灣高等
法院台中分院。
    理  由
本件原判決認定上訴人丙○○、乙○○、被告甲○○有原判決事
實欄所載犯行，因而撤銷第一審就丙○○、甲○○部分之科刑判
決，及撤銷第一審諭知乙○○無罪之判決，改判變更檢察官起訴
法條依牽連犯關係從一重論處丙○○、乙○○、甲○○共同連續
行使偽造公文書，足以生損害於公眾及他人罪刑。固非無見。
惟查：(一)判決不適用法則或適用不當者，為違背法令，刑事訴訟
法第三百七十八條定有明文。又未曾因故意犯罪受有期徒刑以上
刑之宣告，或前因故意犯罪受有期徒刑以上刑之宣告，執行完畢
或赦免後，五年以內未曾因故意犯罪受有期徒刑以上刑之宣告，
而受二年以下有期徒刑、拘役或罰金之宣告者，始符合緩刑之要
件，修正後刑法第七十四條第一項規定甚明。經查甲○○曾犯收
受贓物、寄藏贓物及偽造公文書等罪，經台灣高等法院台中分院
分別判決有罪確定，嗣經該院裁定定其應執行刑為有期徒刑一年
七月，於民國九十一年六月二十一日入監執行，至九十二年十月
八日因縮短刑期假釋出監，刑期則至九十二年十二月十五日屆滿
，未經撤銷假釋，以已執行完畢論，有各該裁判書及台灣高等法
院被告前案紀錄表在卷可稽。是甲○○前曾因故意犯罪而受有期
徒刑之宣告，執行完畢後，五年內又因本件而受有期徒刑之宣告
，依首揭法條規定，自不得宣告緩刑。原審不察，誤認甲○○無
不良素行，未曾因故意犯罪受有期徒刑以上刑之宣告而諭知緩刑
，自有適用法則不當之違法。(二)有罪判決書應分別記載犯罪事實
及理由，而事實一欄，為判斷其適用法令當否之準據，法院應將
依職權認定與論罪科刑有關之事實，翔實記載，然後於理由內逐
一說明其憑以認定之證據，並使事實認定與理由說明，互相適合
，方為合法。倘若事實認定與理由說明，不相一致，或事實或理
由欄內之記載，前後齟齬，按諸刑事訴訟法第三百七十九條第十
四款後段規定，均屬判決理由矛盾，當然違背法令。而共同正犯
之成立，以有犯意之聯絡，及行為之分擔為要件。此項要件自應
於事實欄內為詳實之記載，然後於理由內說明其憑以認定之證據
，始稱適法。本件原判決事實欄雖謂丙○○、乙○○明知如原判
決附表二編號C1、C2、C4、C8所示「懸掛之車牌號碼」之自小客
車均係來路不明之贓物……而丙○○、乙○○為辦理各該自小客
車之過戶手續，另基於共同行使偽造私文書、行使偽造公文書及
明知為不實之事項而使公務員登載於職務上所掌之公文書之概括
犯意，於原判決附表二「詐賣汽車、行使偽造私文書、公文書及
使公務員登載不實文書之情形」欄所示時、地，以表列方式，共
同連續行使各該私文書、公文書及使承辦之監理機關公務員將不
實之汽車過戶資料登載在其職務上掌管之準公文書即汽車車籍查
詢電腦系統存檔，足以生損害於公眾及他人云云。惟該附表「詐
賣汽車、行使偽造私文書、公文書及使公務員登載不實文書之情
形」欄內，就乙○○對於本件犯意聯絡之範圍與參與行為分擔之
程度並未予敘明，已有判決理由不備之違誤。矧該附表編號C1部
分之「詐賣汽車、行使偽造私文書、公文書及使公務員登載不實
文書之情形」欄內，復記載「丙○○於八十四年八月底提供懸掛
車牌號ＹＪ－四０五五號自小客車給富新汽車商行之蕭建祥看車
，並詢問有無購買意願，蕭建祥原本認為該車可能有問題而不願
收購，丙○○即表示該車係其向他人購得後失竊又尋回，並提出
該車經其報案協尋尋獲之台中市警察局尋獲證明單，以取信於蕭
建祥，致使蕭建祥不疑有他，同意買受，並交付車款新台幣二十
五萬五千元予丙○○，丙○○在未經其胞弟乙○○同意或授權之
情形下，復將不知情之乙○○國民身分證及印章，交付予蕭建祥
，以便辦理過戶手續。由於蕭建祥於當日隨即將該車又轉賣予通
運汽車商行不知情之莊永深，並將乙○○之證件及印章轉給莊永
深，莊永深遂於同年八月二十五日前往台中區監理所，在汽（機
）車過戶登記書新車主名稱欄內偽造『乙○○』之署押一個及盜
蓋『乙○○』印章一次，偽造完成表彰係原車主登記名義人林培
裕過戶上開車輛予乙○○之私文書一份，足以生損害於乙○○」
等語，並非認乙○○係共同正犯，而係認乙○○為被害人，亦有
判決理由矛盾之違背法令。檢察官及乙○○上訴意旨執以指摘原
判決不當，非無理由，應認原判決此部分有撤銷發回更審之原因
。又原判決就丙○○、乙○○不另諭知無罪部分，基於審判不可
分原則，併予發回。
據上論結，應依刑事訴訟法第三百九十七條、第四百零一條，判
決如主文。
中    華    民    國  九十七  年    三    月   十四   日
                      最高法院刑事第七庭
                          審判長法官  洪  清  江
                                法官  石  木  欽
                                法官  韓  金  秀
                                法官  陳  晴  教
                                法官  李  錦  樑
      本件正本證明與原本無異
                                      書  記  官
中    華    民    國  九十七  年    三    月  二十四  日
                                                      Ｑ


司法院資訊處製作；財團法人民間司法改革基金會備份。
